臺灣高雄地方法院刑事判決　　　　　　　99年度訴字第1725號
公　訴　人　臺灣高雄地方法院檢察署檢察官
被　　　告　黃世賢
選任辯護人　尤中瑛律師
上列被告因毒品危害防制條例案件，經檢察官提起公訴（99年度
偵字第26043 號），本院判決如下：
    主  文
黃世賢販賣第一級毒品，累犯，處有期徒刑柒年捌月，扣案插置
門號Ｚ000000000號SIM 卡之行動電話壹具（含SIM 卡
壹張）、電子磅秤壹台、空夾鏈袋壹包及吸管壹包，均沒收。又
販賣第一級毒品，累犯，處有期徒刑柒年捌月，扣案含有海洛因
成分之包裝袋壹只，沒收銷燬；插置門號Ｚ000000000
號SIM 卡之行動電話壹具（含SIM 卡壹張）、電子磅秤壹台、空
夾鏈袋壹包及吸管壹包，均沒收；未扣案販賣毒品所得新臺幣伍
佰元沒收，如全部或一部不能沒收時，以其財產抵償之。又犯強
暴脫逃罪，累犯，處有期徒刑伍月。應執行有期徒刑玖年陸月，
扣案含有海洛因成分之包裝袋壹只，沒收銷燬；插置門號Ｚ00
0000000號SIM 卡之行動電話壹具（含SIM 卡壹張）、電
子磅秤壹台、空夾鏈袋壹包及吸管壹包，均沒收；未扣案販賣毒
品所得新臺幣伍佰元沒收，如全部或一部不能沒收時，以其財產
抵償之。
    事  實
一、黃世賢前於民國90年間因搶奪案件，經法院判處有期徒刑2
    年2 月確定，於93年5 月13日假釋出監，假釋期間因違反毒
    品危害防制條例等案件，經法院判處有期徒刑4 月確定，前
    揭假釋經撤銷，復於94年間因傷害及毒品危害防制條例等案
    件，經法院分別判處有期徒刑8 月確定；有期徒刑10月、6
    月，定應執行有期徒刑1 年2 月確定，並於94年2 月14日入
    監執行殘刑2 月3 日，並接續執行上開各罪，復於95年10月
    17日假釋出監，假釋期間再犯搶奪、竊盜及毒品危害防制條
    例等案件，前開假釋又經撤銷，於96年6 月14日入監執行殘
    刑5 月30日，並接續執行上開各罪，嗣前揭搶奪、竊盜及毒
    品危害防制條例等罪因減刑及合併定應執行刑為2 年4 月確
    定，甫於98年4 月27日縮刑期滿執行完畢。詎猶不知悔改，
    明知海洛因係毒品危害防制條例第2 條第2 項第1 款規定之
    第一級毒品，非經許可不得販賣，竟為下列行為：（一）於
    99年8 月4 日18時35分22秒，余宗欣持用行動電話門號
    0000000000號撥打黃世賢持用之行動電話0000000000號，表
    示欲購買新臺幣（下同）500 元之海洛因1 包後，黃世賢即
    基於販賣第一級毒品以營利之犯意而應允之，並於同日19時
    許，前往余宗欣位在高雄縣鳳山市○○○路76巷36號住處附
    近，交付價值500 元之海洛因1 包予余宗欣，並讓余宗欣賒
    帳。（二）復於99年8 月5 日7 時27分47秒，林宗勝持用行
    動電話門號000000000 號撥打黃世賢持用之行動電話
    0000000000號，表示欲購買500 元之海洛因1 包後，黃世賢
    亦基於販賣第一級毒品以營利之犯意而應允之，隨即前往高
    雄縣鳳山市○○○路536 號全家便利商店附近，交付海洛因
    1 包予林宗勝，並向林宗勝收取買賣價金500 元。
二、嗣員警於99年8 月5 日9 時55分許，前往黃世賢位在高雄縣
    鳳山市○○街50巷住處搜索，扣得海洛因粉末1 包（檢驗前
    淨重0.007 公克，驗後檢體用罄）、黃世賢所有供前揭2 次
    販賣海洛因所用之插置0000000000號SIM 卡之行動電話1 具
    （含SIM 卡1 張）及秤量海洛因所用之電子磅秤1 台、預備
    販賣海洛因供分裝毒品所用之空夾鏈袋1 包及吸管1 包。員
    警旋即當場逮捕黃世賢，並將其戴上手銬押解上偵防車欲返
    回警局製作筆錄，惟於99年8 月5 日上午11時30分許，偵防
    車行經高雄市新興區○○○路與林森一路口時，黃世賢在執
    勤警員蔡文正、李和信戒護之公權力拘束下，竟基於脫逃之
    犯意，用力拉扯偵防車右方後車門，坐於前方副駕駛座之員
    警蔡文正聽聞聲響，旋回頭反手抓住黃世賢之頸部欲制止之
    ，黃世賢竟以牙齒咬傷蔡文正之左手臂，致蔡文正因此受有
    左前臂咬傷、左前臂裂傷等傷害，並因痛楚而鬆手，黃世賢
    趁隙開車門跳車往對向車道逃跑，逃至高雄市新興區○○○
    路與忠孝一路239 巷口處，為擺脫警方之追捕，遂趁隙騎乘
    黃朝興停放在路旁之車牌號碼XNQ-172 號機車逃逸無蹤，待
    擺脫員警之追捕後，黃世賢並將上開機車棄置於高雄市前鎮
    區鎮○○街菜市場旁。嗣員警於同日晚間19時許，得知黃世
    賢躲避在其祖母位在高雄市苓雅區○○○路107 巷4 號住處
    ，旋前往上址逮獲黃世賢歸案。嗣黃世賢於檢察官偵查中及
    本院審理時，對於上揭2 次販賣第一級毒品行為均自白不諱
    。
三、案經高雄市政府警察局移送臺灣高雄地方法院檢察署檢察官
    偵查起訴。
    理  由
壹、程序事項：
一、按被告以外之人於偵查中向檢察官所為陳述，除顯有不可信
    之情況者外，得為證據，刑事訴訟法第159 條之1 第2 項定
    有明文。偵查中對被告以外之人（包括證人、鑑定人、告訴
    人、被害人及共同被告等）所為之偵查筆錄，或被告以外之
    人向檢察官所提之書面陳述，性質上均屬傳聞證據。惟現階
    段刑事訴訟法規定檢察官代表國家偵查犯罪、實施公訴，依
    法其有訊問被告、證人及鑑定人之權，證人、鑑定人且須具
    結，而實務運作時，檢察官偵查中向被告以外之人所取得之
    陳述，原則上均能遵守法律規定，不致違法取供，其可信度
    極高。本件證人余宗欣、林宗勝、蔡曉蘋、蔡文正、黃朝興
    、李和信於偵查中之證述，均經依法具結，復查無有何顯不
    可信之情況，均應認有證據能力。
二、按被告以外之人於審判外之陳述，雖不符刑事訴訟法第159
    之1 至第159 條之4 之規定，而經當事人於審判程序同意作
    為證據，法院審酌該言詞陳述或書面陳述作成時之情況，認
    為適當者，亦得為證據。當事人、代理人或辯護人於法院調
    查證據時，知有第159 條第1 項不得為證據之情形，而未於
    言詞辯論終結前聲明異議者，視為有前項之同意。刑事訴訟
    法第159 之5 定有明文。查檢察官、被告及辯護人均對於本
    判決所引用其餘傳聞證據，同意作為證據，本院審酌上開證
    據作成時之情狀，並無違法或不當等情形，且與本案相關之
    待證事實具有關聯性，認為以之作為本案之證據亦屬適當，
    爰依前揭規定，認均應有證據能力。
貳、實體事項：
一、前揭犯罪事實，業據被告黃世賢於偵查及本院審理時均坦承
    不諱（見偵卷，頁107 ；本院卷，頁18～19），核與證人余
    宗欣、林宗勝於警詢及偵查之證述、證人蔡文正於偵查之證
    述互核相符，並有上開2 次販賣海洛因交易之通聯譯文及蔡
    文正之高雄醫學大學附設中和紀念醫院診斷證明書附卷可稽
    （見偵卷，頁25～26；警卷，頁2 ），復有海洛因1 包（檢
    驗前淨重0.007 公克，驗後檢體用罄，詳下述）、前揭2 次
    販賣海洛因所用之插置0000000000號SIM 卡之行動電話1 具
    及秤量海洛因所用之電子磅秤1 台、預備販賣海洛因供分裝
    毒品所用之空夾鏈袋1 包及吸管1 包扣案可佐。又扣案白色
    粉末1 包，經高雄市立凱旋醫院檢驗結果，確含海洛因成分
    無訛（驗前淨重0.007 公克，驗後檢體用罄），有該醫院99
    年10月4 日高市凱醫驗字第14060 號濫用藥物成品檢驗鑑定
    書1 紙附卷足憑（見偵卷，頁85），足見被告上開自白與事
    實相符，堪予採信。再者，政府為維護人民健康及社會秩序
    ，對於販賣毒品之行為查緝甚嚴，況海洛因之價格昂貴，取
    得不易，茍無利可圖，當無甘冒查緝法辦重刑之危險，平白
    無端為該買賣之工作，是其販入之價格必較售出之價格低廉
    ，而有從中賺取買賣差價牟利之意圖及事實，殆無疑義。綜
    上，本件事證明確，被告犯行洵堪認定，應依法論科。
二、論罪科刑
（一）按海洛因係毒品危害防制條例第2 條第2 項第1 款所規定
      之第一級毒品，是核被告黃世賢事實欄一（一）、（二）
      所為，均係犯毒品危害防制條例第4 條第1 項之販賣第一
      級毒品罪，其持有第一級毒品海洛因之低度行為，為販賣
      之高度行為所吸收，均不另論罪。再按刑法第161 條第2
      項以強暴脅迫脫逃之罪，為同法第135 條妨害公務罪之特
      別規定，自應逕依第161 條第2 項論科，無再比較適用第
      135 條之餘地（最高法院49年臺上字第517 號判例意旨可
      資參照）。故被告事實欄二所為，係犯刑法第161 條第2
      項之強暴脫逃罪及同法第277 條第1 項之傷害罪。被告以
      一使用暴力之脫逃行為，同時觸犯強暴脫逃罪及傷害罪，
      係一行為觸犯數罪名，為想像競合犯，應依刑法第55條之
      規定，從較重之強暴脫逃罪處斷。其所犯販賣第一級毒品
      2 罪及強暴脫逃1 罪，犯意各別、行為互殊，應予分論併
      罰。被告有上開事實欄所載之前科及執行紀錄，有臺灣高
      等法院被告前案紀錄表附卷可稽，其受有期徒刑之執行完
      畢後，5 年以內故意再犯本件有期徒刑以上之上開3 罪，
      均為累犯，除法定本刑死刑、無期徒刑部分不得加重外，
      應依刑法第47條第1 項之規定，加重其刑。被告迭於偵查
      及審理中均自白事實欄一（一）、（二）所載販賣第一級
      毒品犯行，均應依毒品危害防制條例第17條第2 項之規定
      ，減輕其刑。又販賣第一級毒品係法定刑為「死刑、無期
      徒刑」之罪，罪刑至為嚴峻，被告固有前揭販賣海洛因予
      他人之行為，然審酌其販售毒品之數量及金額均微，所得
      利益有限，其惡性及犯罪情節與大量出售海洛因以賺取鉅
      額利潤之大盤商顯屬有別，若遽處以販賣毒品罪之法定本
      刑，除無從藉由量刑顯示、區分行為人之惡性及犯罪情節
      輕重外，亦誠屬情輕法重，過於嚴苛，其犯罪情狀在客觀
      上足以引起一般同情，堪予憫恕，縱使科以法定最低刑度
      ，猶為過重，乃就被告所犯2 次販賣第一級毒品罪，均依
      刑法第59條之規定酌減其刑，並依法先加後遞減之。爰審
      酌被告明知海洛因對於人體有莫大之危害，為圖一己之私
      利，竟漠視毒品之危害性，而為販毒行為，敗壞社會治安
      ，戕害國民身心健康，並於被捕後，以咬傷員警手臂之強
      暴方式脫逃，嚴重挑戰公權力，殊不值原諒，惟念其犯後
      坦承犯行，非無悔意，並考量其素行、智識程度、犯罪動
      機、家庭經濟狀況及販賣海洛因之數量、販賣所得等一切
      情狀，各量處如主文所示之刑，併定其應執行刑，以資懲
      戒。
（二）按毒品危害防制條例第19條第1 項關於沒收之規定，係採
      義務沒收主義，犯同條例第4 條至第9 條、第12條、第13
      條或第14條第1 項、第2 項之罪者，其供犯罪所用之物或
      因犯罪所得之財物，且屬犯人所有者，即應依該規定沒收
      ，法院無審酌之餘地，並不以專供犯罪所用之物為限（最
      高法院93年度台上字第1360號、第1365號、92年度台上字
      第2608號判決意旨參照），且犯同條例第4 條之罪者，其
      供犯罪所用或因犯罪所得之財物應予沒收，如全部或一部
      不能沒收時，追徵其價額或以其財產抵償之，該條例第19
      條第1 項規定甚明，如所得財物為金錢而無法沒收時，應
      以其財產抵償之（最高法院95年度台上字第305 號判決意
      旨參照）。經查，扣案插置0000000000號SIM 卡之行動電
      話1 具（含SIM 卡1 張）及電子磅秤1 台，均為被告所有
      ，分別係2 次販賣海洛因供聯絡交易事宜及秤量海洛因所
      用，業據被告陳明在卷，均應依毒品危害防制條例第19條
      第1 項之規定，宣告沒收。另被告販賣海洛因予林宗勝所
      得之現金500 元，雖未扣案，仍應依毒品危害防制條例第
      19條第1 項之規定，在該罪名項下宣告沒收，並諭知如全
      部或一部不能沒收時，以其財產抵償之。
（三）按以營利為目的販入毒品，經多次販賣後，持有剩餘毒品
      被查獲，其各次販賣毒品行為，固應併合處罰。惟該持有
      剩餘毒品之低度行為，應僅為最後一次販賣毒品之高度行
      為所吸收，不另論罪。則就該查獲之剩餘毒品，祇能於最
      後一次之販賣毒品罪宣告沒收銷燬，不得於各次販賣毒品
      罪均宣告沒收銷燬（最高法院97年度台上字第4068號判決
      意旨參照）。查扣案白色粉末1 包，送驗結果確含海洛因
      成分無訛，然送驗後海洛因檢體業已用罄，此有高雄市立
      凱旋醫院99年10月4 日高市凱醫驗字第14060 號濫用藥物
      成品檢驗鑑定書1 紙附卷足憑（見偵卷，頁85），爰不另
      宣告沒收銷燬。至包裝該海洛因粉末之包裝袋1 只，因其
      上所殘留之海洛因成分難以析離，且無析離之實益與必要
      ，應視同毒品，爰依毒品危害防制條例第18條第1 項規定
      ，於最後一次販賣第一級毒品罪項下，宣告沒收銷燬。
（四）扣案之空夾鏈袋1 包及吸管1 包，均為被告所有，預備販
      賣海洛因供分裝毒品所用之物，應依刑法第38條第1 項第
      2 款規定，於各次販賣第一級毒品罪名項下，宣告沒收。
      其餘扣案之甲基安非他命1 包、不明粉末11包、殘渣袋2
      包、自製塑膠吸食摻管5 支、SIM 卡3 片、行動電話1 具
      、安非他命吸食器2 組，均無證據證明與本案有關，爰不
      予宣告沒收。
據上論斷，應依刑事訴訟法第299 條第1 項前段，毒品危害防制
條例第4 條第1 項、第17條第2 項、第18條第1 項前段、第19條
第1 項，刑法第11條、第161 條第2 項、第277 條第1 項、第55
條、第47條第1 項、第59條、第38條第1 項第2 款、第51條第5
款，判決如主文。
本案經檢察官鄧怡君到庭執行職務。
中    華    民    國  100     年    1     月    26    日
                  刑事第七庭   審判長法  官  陳  箐
                                     法  官  簡佩珺
                                     法  官  洪培睿
以上正本證明與原本無異。
如不服本判決應於收受送達後10日內向本院提出上訴書狀，並應
敘述具體理由；如未敘述上訴理由者，應於上訴期間屆滿後20日
內向本院補提理由書（均須按他造當事人之人數附繕本）「切勿
逕送上級法院」。
中    華    民    國   100    年    1     月    26    日
                                     書記官  秦富潔
附錄本判決論罪科刑法條：
毒品危害防制條例第4條
製造、運輸、販賣第一級毒品者，處死刑或無期徒刑；處無期徒
刑者，得併科新臺幣2 千萬元以下罰金。
製造、運輸、販賣第二級毒品者，處無期徒刑或7 年以上有期徒
刑，得併科新臺幣1 千萬元以下罰金。
製造、運輸、販賣第三級毒品者，處5 年以上有期徒刑，得併科
新臺幣7 百萬元以下罰金。
製造、運輸、販賣第四級毒品者，處3 年以上10年以下有期徒刑
，得併科新臺幣3 百萬元以下罰金。
製造、運輸、販賣專供製造或施用毒品之器具者，處1 年以上7
年以下有期徒刑，得併科新臺幣1 百萬元以下罰金。
前五項之未遂犯罰之。
刑法第161條
依法逮捕、拘禁之人脫逃者，處一年以下有期徒刑。
損壞拘禁處所械具或以強暴脅迫犯前項之罪者，處五年以下有期
徒刑。
聚眾以強暴脅迫犯第一項之罪者，在場助勢之人，處三年以上十
年以下有期徒刑。首謀及下手實施強暴脅迫者，處五年以上有期
徒刑。
前三項之未遂犯，罰之。
刑法第277條
傷害人之身體或健康者，處3 年以下有期徒刑、拘役或1 千元以
下罰金。
犯前項之罪因而致人於死者，處無期徒刑或7 年以上有期徒刑；
致重傷者，處3 年以上10年以下有期徒刑。